臺灣臺中地方法院民事裁定　　　　　　100年度監宣字第361號
聲　請　人　陳凱登
　　　　　　陳敏顯
相　對　人　陳游月純
上列聲請人聲請監護宣告事件，本院裁定如下：
    主    文
宣告陳游月純（國民身分證統一編號：Ｚ000000000）
為受監護宣告之人。
選定陳凱登（國民身分證統一編號：Ｚ000000000）為
受監護宣告之人之監護人。
指定陳敏顯（國民身分證統一編號：Ｚ000000000）為
會同開具財產清冊之人。
聲請費用由受監護宣告之人負擔。
    理    由
一、聲請意旨略以：聲請人陳凱登（男、民國○○年○月○日生、國
    民身分證統一編號：Ｚ000000000號）、陳敏顯（男、38年2
    月27日生、國民身分證統一編號：Ｚ000000000號）分別為
    相對人陳游月純（女、13年11月7日生、國民身分證統一編
    號：Ｚ000000000號）之次子、長子，相對人於100年1月24
    日因跌倒，致受有腦右側顳頁枕等有大塊之腦組織缺損等傷
    害，雖屢經延醫診治均不見起色，已欠缺為意思表示、受意
    思表示及辨識其意思表示效果能力，且無法處理自己事務，
    為此聲請對其為監護之宣告等語。再聲請人分別為相對人之
    次子、長子，經相對人之親屬開會決議共同推舉為監護人及
    會同開具財產清冊之人，為確保相對人之權益，爰依法請求
    選定聲請人陳凱登為受監護宣告之相對人之監護人，另請指
    定聲請人陳敏顯為會同開具財產清冊之人等語。
二、按對於因精神障礙或其他心智缺陷，致不能為意思表示或受
    意思表示，或不能辨識其意思表示之效果者，法院得因本人
    、配偶、四親等內之親屬、最近一年有同居事實之其他親屬
    、檢察官、主管機關或社會福利機構之聲請，為監護之宣告
    。受監護宣告之人應置監護人。法院為監護之宣告時，應依
    職權就配偶、四親等內之親屬、最近一年有同居事實之其他
    親屬、主管機關、社會福利機構或其他適當之人選定一人或
    數人為監護人，並同時指定會同開具財產清冊之人。法院選
    定監護人時，應依受監護宣告之人之最佳利益，優先考量受
    監護宣告之人之意見，審酌一切情狀，並注意下列事項：(一)
    受監護宣告之人之身心狀態與生活及財產狀況。(二)受監護宣
    告之人與其配偶、子女或其他共同生活之人間之情感狀況。
    (三)監護人之職業、經歷、意見及其與受監護宣告之人之利害
    關係。(四)法人為監護人時，其事業之種類與內容，法人及其
    代表人與受監護宣告之人之利害關係，民法第14條第1項、
    第1110條、第1111條第1項、第1111條之1分別定有明文。
三、經查：
  (一)聲請人主張其分別為相對人之次子、長子，相對人有上開事
    由須為監護宣告之事實，業據提出診斷證明書及戶籍謄本等
    件為證。是聲請人既為相對人之次子、長子，依法自得聲請
    對相對人為監護之宣告。又本院依民事訴訟法第602條第1項
    前段規定，於鑑定人即澄清醫院劉金明醫師前訊問相對人狀
    態，諸如其姓名？年籍？住所？與聲請人之關係？等問題，
    相對人均無反應。嗣經鑑定醫師鑑定結果認：相對人為一87
    歲之婦人，現插鼻胃管及導尿管，並坐輪椅；相對人100年1
    月24日因腦栓塞在家跌倒，根據電腦斷層資料顯示，其腦右
    側顳頁枕等有大塊之腦組織缺損，大腦萎縮；相對人已無對
    外界之反應、思考能力、自己行為之利害得失之意思能力，
    且手腳無法移動；亦無認知、理解判斷能力、管理處分自己
    財產之能力；相對人接受治療後亦難以回復，需長期照顧；
    基於相對人有精神上之障礙（重度血管性），其程度重大，
    不能管理處分自己之財產，且回復可能性低，又相對人之精
    神障礙之程度，有「不能為意思表示或受意思表示」、「不
    能辨識其意思表示之效果」之情形，可為監護宣告等語，此
    有本院100年11月21日訊問筆錄1份在卷可憑。本院審酌上開
    訊問結果及鑑定醫師所為之鑑定意見後，認相對人因跌倒，
    致受有腦右側顳頁枕等有大塊之腦組織缺損等傷害後，造成
    精神障礙，致不能為意思表示及受意思表示，亦不能辨識其
    意思表示效果，故聲請人聲請對相對人為監護之宣告，為有
    理由，應予准許。
  (二)第查，聲請人分別為相對人之次子、長子等情，有聲請人提
    出之戶籍謄本在卷可憑。又聲請人於本院訊問時分別同意擔
    任監護人、會同開具財產清冊之人，有前揭筆錄在卷可憑。
    再相對人之親屬於100年11月1日曾召開會議，共同推舉聲請
    人陳凱登為監護人、聲請人陳敏顯為會同開具財產清冊之人
    等情，亦有親屬團體會議推定監護人、會同開具財產清冊之
    人說明書在卷可憑。是聲請人二人既為受監護人之次子、長
    子，且獲其他親屬之信賴。本院審酌上開事證，認聲請人二
    人為相對人之次子、長子，渠等應較熟稔受監護人之經濟情
    形，二人復同意擔任此一職務，是選定聲請人陳凱登為相對
    人之監護人，及由聲請人陳敏顯擔任相對人之會同開具財產
    清冊之人，最能符合受監護宣告之人之最佳利益，爰依上揭
    規定，選定聲請人陳凱登為受監護宣告之人之監護人，並指
    定聲請人陳敏顯為會同開具財產清冊之人。
  (三)末按民法第1113條準用同法第1099條、第1109條之規定，監
    護開始時，監護人對於受監護人之財產，應依規定會同法院
    指定會同開具財產清冊之人，於二個月內開具財產清冊，並
    陳報法院；監護人於執行監護職務時，因故意或過失，致生
    損害於受監護人者，應負賠償之責。基上，監護人陳凱登於
    本裁定確定後，應會同如主文第三項所示之法院指定人陳敏
    顯，於二個月內開具財產清冊，並陳報法院，併此敘明。
四、依民事訴訟法第608條第1項，裁定如主文。
中    華    民    國   100    年    11    月    28    日
                   家事法庭     法  官  楊國精
正本係照原本作成。
如不服本裁定關於選定監護人及指定會同開具財產清冊之人等部
分，應於送達後10日內向本院提出抗告狀，並繳納抗告費新臺幣
1000元；其餘關於宣告監護之部分，依民事訴訟法第609條第1項
規定不得抗告。
中    華    民    國   100    年    11    月    28    日
                                書記官  沈慧玲